【裁判字號】    89,易緝,46
【裁判日期】    890506
【裁判案由】    詐欺等
【裁判全文】
臺灣臺北地方法院刑事判決                          八十九年度易緝字第四六號
    公  訴  人  臺灣臺北地方法院檢察署檢察官
    被      告  丙○○
右列被告因詐欺等案件，經檢察官提起公訴（八十七年度偵緝字第四六七號），本院
判決如左：
    主  文
丙○○共同意圖為自己不法之所有，以詐術使人將本人之物交付，處有期徒刑肆月，
緩刑參年。
    事  實
一、丙○○於民國（下同）七十三年及七十八年間均因詐欺案件，分別經台灣台中地
    方法院以七十八年易緝字第一九五號及七十八年易字第二六七七號，依序判處有
    期徒刑二月及三月確定，二案更定執行刑為有期徒刑四月，於八十三年三月十八
    日執行完畢；猶不知悔改，竟於八十年十月底，在台北市○○○路與梧州街口之
    紅綠燈下，明知成年女子李淑芬（年籍資料不詳）所交付之台北區中小企業銀行
    萬華分行第一０九一五－六帳號，票號為ＰＴ0000000號，係經不詳姓名
    者偽填發票日期為八十年十一月二十日，票面金額為新台幣（下同）五萬元並於
    發票人欄處偽造「乙○○」印文之支票一紙，係乙○○所遺失而來路不明之贓物
    ，竟予以收受。竟與李淑芬基於共同意圖為自己不法所有之犯意聯絡，約定得款
    後各分一半，翌日，在台北市萬華區西園橋下，由丙○○出面背書持上開支票，
    以調得款項後將同意出借為誘，委託不知情之羅劉玉蘭，以該不可能兌現之支票
    向他人調現，羅劉玉蘭即持向羅福元調現，因羅福元身無現款，同日，羅劉玉蘭
    及羅福元遂偕同持上開支票，在台北市○○路○段二九九號三樓樓梯處，向羅福
    元之友人甲○調現，羅劉玉蘭及羅福元並分別於該支票上背書，致甲○陷於錯誤
    ，如數交付借款五萬元予羅劉玉蘭，數日後，再由羅劉玉蘭將該款項交丙○○收
    受得手。嗣於八十一年八月七日，甲○因丙○○未按期給付利息而提示系爭支票
    後，竟因「發票人簽章不符」及「掛失空白票據」之理由而遭銀行退票，甲○始
    知受騙。
二、案經臺灣臺北地方法院檢察署檢察官自動檢舉偵辦。
    理  由
一、訊據被告丙○○坦承於右述時、地託羅劉玉蘭以系爭之支票向他人調兌現金之事
    實，核與證人羅劉玉蘭、乙○○及甲○所述情節相符，並有支票、退票理由單、
    掛失止付票據提示人資料查報表、票據掛失止付通知書、遺失票據申報書等各一
    紙在卷為證（以上皆為影本），被告此部分之自白與事實相符，堪予採信。惟被
    告矢口否認有何收受贓物及詐欺之犯行，辯稱：系爭支票為伊朋友李淑芬請伊調
    現，因李淑芬告知該支票為其男友所有，伊並不知情該支票係為贓物云云。惟查
    ，被告丙○○於檢察官偵查時即供稱：「支票是她（指李淑芬）交給我換好後，
    二個人用。」「（問：她有欠你錢？）沒有。」「（問：為何她要分你一半？）
    她說票是她朋友給她的，換來後一人一半，到期我們再一起把錢軋進去。」（見
    87偵緝字第467號卷第9頁反面筆錄記載）可證被告明知若未將票款軋入，該支
    票並無兌現可能；又於本院審理時陳稱：「是的，起訴事實無誤，是我朋友李淑
    芬請我調現的，她年約六十一、二歲，她說是她男朋友的票給她，請我背書，她
    男朋友叫什麼名字我不知道，我只聽李淑芬說票是她男朋友給他用的，至於票是
    否是她男朋友的我不知道。」（參見本院八十九年二月三日訊問筆錄所載），顯
    見李淑芬並未積欠被告任何債務，竟約定由被告背書向他人調現成功的話，即分
    一半之款項予被告花用，該支票若非來路不明之贓物，李淑芬豈有可能答允被告
    背書調現後分得一半款項，此情與常情相違，是被告辦稱伊不知情該支票係為贓
    物一節，非得採信。又查，依前所述，被告明知系爭票據為不可能兌現之支票，
    竟委託不知情之羅劉玉蘭向他人調現，日後亦無到期將錢軋入支票存戶之行為，
    顯有不法所有之意圖，假借不可能兌現之支票向他人詐取金錢，被告所辯要屬卸
    飾之詞，殊無可採，其事證明確，犯行堪予認定，應予依法論科。
二、核被告所為，係犯刑法第三百四十九條第一項收受贓物罪及第三百三十九條第一
    項詐欺取財罪。被告與李淑芬事前共同謀議以系爭支票向他人調現後一人分得一
    半款項，並推由被告出面背書而為，顯有犯意聯絡，行為分擔，應以共同正犯論
    。被告利用不知情之羅劉玉蘭持票向他人詐得金錢，應成立詐欺取財罪之間接正
    犯。其所犯收受贓物及詐欺取財二罪之間，有方法結果之牽連關係，依刑法第五
    十五條之規定，應從較重之詐欺取財罪處斷。爰審酌被告犯罪之動機、目的、手
    段、所生損害及犯後態度等一切情狀，量處如主文所示之刑，以資懲儆。查被告
    前受有期徒刑以上刑之宣告，執行完畢後，五年以內未曾受有期徒刑以上刑之宣
    告，有台灣高等法院檢察署刑事資料簡覆表附卷可稽，被告因一時貪慾圖便，短
    於思慮，致觸犯本案犯行，且被告有正當職業，經此刑之教訓，當知所警惕，而
    無再犯之虞，本院認為前開對其宣告之刑，以暫不執行為適當，爰宣告緩刑三年
    ，以啟自新。
據上論斷，應依刑事訴訟法第二百九十九條第一項前段、刑法第二十八條、第三百四
十九條第一項、第三百三十九條第一項、第五十五條、第七十四條第二款，罰金罰鍰
提高標準條例第一條前段，判決如主文。
本案經檢察官高怡修到庭執行職務
中    華    民    國      八十九      年      五      月       六       日
                                      臺灣臺北地方法院刑事第七庭
                                          法  官  陶亞琴
右正本證明與原本無異。
如不服本判決，應於判決送達後十日內，向本院提出上訴狀。
                                          書記官  陳圓圓
中    華    民    國      八十九      年      五      月      十二      日


司法院資訊處製作；財團法人民間司法改革基金會備份。
